臺灣彰化地方法院刑事裁定
111年度聲字第679號
異  議  人  
即  受刑人  周鈴鈜



上列異議人因公共危險案件，對臺灣彰化地方檢察署檢察官於11
1年6月9日以111年度執字第2126號所為不准易科罰金之執行命令
聲明異議，本院裁定如下：
    主  文
異議駁回。
    理  由
一、異議意旨略以：異議人即受刑人周鈴鈜因酒後駕車公共危險
    罪經本院以111年度交易字第220號判處有期徒刑6月，如易
    科罰金，以新臺幣1千元折算1日確定。茲收到臺灣彰化地方
    檢察署（下稱彰化地檢署）檢察官寄發執行傳票到案後，遭
    檢察官指揮入監執行6月。然受刑人因家境問題，扶養照顧
    年邁且領有中度身心障礙手冊父親之責任由受刑人承擔，受
    刑人之手足則外出賺錢維持老父及受刑人生計。今受刑人入
    監服刑，即無人照顧近8旬且中度身心障礙老父。受刑人酒
    後騎機車與開小客車的危險程度，尚有不同，且受刑人於犯
    後坦承犯行，受刑人之智識程度為國中畢業，受刑人老父於
    110年4月因跌倒傷及脊椎不能行走，領有中度身心障礙手冊
    ，須由受刑人照顧等情，爰聲明異議，予以撤銷原不准易科
    罰金之執行命令，准予易科罰金。
二、按犯最重本刑為5年以下有期徒刑以下之刑之罪，而受6月以
    下有期徒刑或拘役之宣告者，依刑法第41條第1項規定，固
    得易科罰金。但易科罰金，難收矯正之效或難以維持法秩序
    者，不在此限。又依前項規定得易科罰金而未聲請易科罰金
    者，以及受6月以下有期徒刑或拘役之宣告，而不符前項易
    科罰金之規定者，依同條第2項、第3項規定，固均得易服社
    會勞動。然因身心健康之關係，執行顯有困難者，或易服社
    會勞動，難收矯正之效或難以維持法秩序者，不適用之，同
    條第4項亦定有明文。上開易刑處分之否准，係法律賦予檢
    察官指揮執行時之裁量權限，執行檢察官自得考量受刑人之
    實際情況，是否有難收矯正之效或難以維持法秩序，以作為
    其裁量是否准予易科罰金或易服社會勞動之憑據，非謂一經
    判決宣告易科罰金之折算標準，執行檢察官即應為易科罰金
    或易服社會勞動之易刑處分。又所謂「難收矯正之效」及「
    難以維持法秩序」，乃立法者賦與執行檢察官得依具體個案
    ，考量犯罪特性、情節及受刑人個人特殊事由，審酌應否准
    予易刑處分之裁量權，檢察官就此項裁量權之行使，僅於發
    生裁量瑕疵之情況，法院始有介入審查之必要，倘檢察官之
    執行指揮，其程序上已給予受刑人就其個人特殊事由陳述意
    見之機會（包括在檢察官未傳喚受刑人，或已傳喚受刑人但
    受刑人尚未到案前，受刑人先行提出易科罰金聲請等情形）
    ，實體上並已就包含受刑人所陳述關於其個人特殊事由在內
    之刑法第41條第1項但書或第4項所指情形予以衡酌考量，則
    難認其裁量權之行使有何違法或不當可言。易言之，執行檢
    察官就受刑人是否確因易科罰金或易服社會勞動，而有難收
    矯正之效，或難以維持法秩序之情事，有裁量判斷之權限，
    法院僅得審查檢察官裁量時其判斷之程序有無違背法令、事
    實認定有無錯誤、其審認之事實與刑法第41條第1項但書、
    第4項之裁量要件有無合理關連、有無逾越或超過法律規定
    之範圍等問題，原則上不宜自行代替檢察官判斷受刑人有無
    上開情事。倘執行檢察官經綜合評價、衡酌後，仍認受刑人
    有上開不適宜為易刑處分之情形，而為否准受刑人易科罰金
    或易服社會勞動之執行命令，則屬執行檢察官裁量權之合法
    行使範圍，自不得任意指為違法或不當（最高法院110年度
    台抗字第1188號裁定意旨可資參照)。
三、經查：
　㈠受刑人周鈴鈜因公共危險案件，經本院以111年度交易字第22
    0號判決處有期徒刑6月，如易科罰金，以新臺幣1千元折算1
    日確定，有前開判決及臺灣高等法院被告前案紀錄表附卷足
    參。該案經移送彰化地檢署執行後，執行檢察官乃於進行單
    上批示寄發111年6月9日上午10時10分之執行傳票予受刑人
    ，並註明「台端酒駕三犯，若檢察官駁回易科罰金之聲請，
    將入監執行」等語，嗣受刑人遵期到庭後，經檢察官以受刑
    人「本件是第三次酒駕，而且第二、三次酒駕均構成累犯，
    又查之前曾2度以易科罰金方式執行完畢，足認受刑人再犯
    本案是心存僥倖，且本次已是泥醉狀態，仍執意騎車上路，
    以致自摔成傷，漠視其他用路人安全，如不入監執行所宣告
    之刑，難收矯正之效及難以維持法秩序，應不予准許易科罰
    金及易服社會勞動」之旨，並將111年度執字第2126號命令
    當庭由受刑人簽收，不准受刑人易科罰金，故受刑人即入法
    務部○○○○○○○○○○○執行迄今等情，業經本院核閱執行卷宗無
    誤，此部分事實首堪審認。
　㈡檢察官在寄發執行傳票通知受刑人於111年6月9日到案執行後
    ，在受刑人實際入監執行前，已先於傳票註記未必准予易刑
    ，在上開期日當庭訊問受刑人對於確定判決及該日執行之意
    見，經受刑人當庭陳明欲一次繳清易科罰金，並詳稱：「我
    父親去年開刀，都是我在照顧他，希望檢察官讓我易科罰金
    」等語，足見檢察官針對本案易刑處分事項，已予受刑人充
    分陳述意見之機會。待受刑人陳述完畢後，檢察官即告知前
    開不予其易科罰金之裁量事由，已瞭解檢察官裁量內容，另
    稱「我爸爸需要照顧」等語在案，前揭各情亦經本院核閱上
    開執行卷宗確認屬實。足見本件執行指揮處分作成之過程，
    已給予受刑人充分陳述意見及表達個人特殊事由之機會，其
    程序並無違誤，符合正當法律程序之要求。　
　㈢再者，參以檢察官裁量事由，可知檢察官實際審酌受刑人之
    前案紀錄後，方認定本件若准許易科罰金，將難收矯正之效
    並難維持法秩序。本院衡酌近年來酒後駕駛動力交通工具造
    成重大傷亡之事件頻傳，社會對於酒後駕車騎車行為應予嚴
    懲已有高度共識，受刑人為智識經驗正常之成年人，應知之
    甚詳。復衡量受刑人於本件案發前之107、109年間，業已二
    度因酒後騎乘機車之公共危險案件，經本院先後判處有期徒
    刑3月（吐氣所含酒精濃度達每公升0.68毫克）、4月（吐氣
    所含酒精濃度達每公升0.64毫克）確定，並經易科罰金執行
    完畢，猶有本案酒後騎車犯行，吐氣所含酒精濃度高達每公
    升1.33毫克，甚至肇事自傷，情節更加誇張等情，有前案判
    決書、本案判決書及臺灣高等法院被告前案紀錄表在卷可參
    。
　㈣由此可知，受刑人顯然未因前案二次酒駕遭查獲、判刑而獲
    取教訓，足見前案易科罰金之財產上負擔，完全無法令受刑
    人警惕，其無視於其他用路人生命安全之態度及惡性，昭然
    若揭，所為具高度危險性並嚴重侵害法秩序，又焉能期待本
    案藉易科罰金即可維持法秩序或收矯治之效。另外，受刑人
    父親至少自99年5月20日起即領有身心障礙證明，障礙等級
    為中度，類別為第七類（肢體障礙），有中華民國身心障礙
    證明影本在卷可參，受刑人更非獨一之扶養義務人，有其戶
    口名簿影本附卷為憑，受刑人之家庭經濟現況由來已久，卻
    還可以接連3次酒駕，足見其於犯案時，屢屢毫不在意萬一
    酒駕致自己傷亡，會不會造成其他親族之負擔，心態已屬自
    私，等到非入監執行不可時，再臨陣搬出家庭現況作為理由
    ，顯然不具說服力。因此，檢察官審酌上開事由，不准受刑
    人易科罰金，其裁量所依據之事實與卷內事證所示相符，與
    刑法第41條第1項但書、第4項之裁量要件亦具備合理關連、
    並無逾越或超過法律規定之範圍，難認該執行指揮有何違法
    或不當之處。
四、綜上所述，本件檢察官於指揮執行時，已給予受刑人陳述意
    見之機會，並實質審查受刑人是否確有不執行宣告之刑，難
    收矯正之效或難以維持法秩序之情節，始決定不准易科罰金
    ，核屬法律授權檢察官所行使之裁量權限，且其裁量無違法
    或不當之處。異議人異議為無理由，應予駁回。
中　　華　　民　　國　　111 　年　　7 　　月　　8 　　日
                    刑事第二庭  法  官  王祥豪  
以上正本證明與原本無異。
如不服本裁定，應於裁定送達後五日內向本院提出抗告狀(須附
繕本 )。
中　　華　　民　　國　　111 　年　　7 　　月　　8 　　日
                                書記官  吳芳儀